臺灣臺北地方法院民事判決
110年度訴字第3663號
原      告  周鳳瑜  
訴訟代理人  侯慶辰律師
複代理人    李振寧律師
            陳文傑律師
被      告  廖麗美  
訴訟代理人  趙澤維律師
上列當事人間返還借款事件，本院於民國110年10月25日言詞辯
論終結，判決如下：
    主  文
原告之訴及假執行之聲請均駁回。
訴訟費用由原告負擔。
    事實及理由
一、原告起訴主張：
　㈠緣原告與被告之子即訴外人王碩駿（下以姓名稱之）前曾為
    男女朋友關係。王碩駿於民國104年3月起，多次以要出國遊
    學、在巴黎學習廚藝、遭到小偷或搶劫等各式理由，向原告
    借款，原告基於兩人關係與對王碩駿之期許，每次皆同意借
    款，前後共借約新台幣（下同）277萬元，嗣原告要求王碩
    駿還款時，王碩駿卻不斷藉故拖延。之後，於105年4月間起
    ，被告多次向原告表示願意協助並代替王碩駿償還借款，被
    告更於105年12月2日告知原告，其已匯款69萬3,969元（當
    時之欠款金額）至原告之新光銀行大同分行之帳戶，孰知被
    告表面佯稱願意協助、代替王碩駿還款事宜，但實際上卻全
    是一場騙局，因被告雖有提出當日之郵局匯款單，然原告嗣
    後發現，事實上並無將金額匯入原告帳戶，亦即被告捏造虛
    偽不實之匯款單，欺騙原告其已匯款。原告與王碩駿於107
    年1月12日於新北市板橋區調解委員會（下稱板橋調委會）
    達成調解，約定王碩駿償還積欠之債務共277萬5,796元，孰
    料王碩駿仍未依調解條件清償債務，被告再度向原告表示願
    意協助並代替王碩駿償還欠款，聲稱已將所有門牌號碼台北
    市○○區○○路000巷00號3樓（建號台北市○○區○○段○○段000號
    ）之房屋（下稱松江路房屋）設定抵押權予原告，更出具松
    江路房屋之建物謄本，此外，被告又告知原告，其準備將松
    江路房屋出售予訴外人劉素娥（下以姓名稱之），並以買賣
    價金償還王碩駿之欠款，更於107年3月11日出具切結書，保
    證會清償前揭債務277萬5,796元，然原告嗣後發現又是一場
    騙局，實際上並無買賣松江路房屋，更無設定抵押權之事，
    被告所出具之松江路房屋建物謄本係其自行捏造之虛偽不實
    之謄本。嗣原告復於109年6月間至板橋調委會申請與被告及
    王碩駿進行調解，惟被告與王碩駿皆未出席，顯然沒有還款
    之誠意，爰依被告簽立之切結書之法律關係，提起本件訴訟
    等語。
　㈡並聲明：⑴被告應給付原告277萬5,796元，及其中18萬元自10
    7年3月12日起、其中97萬5,796元自107年3月30日起，均至
    清償日止，按週年利率百分之5計算之利息。⑵願供擔保，請
    准宣告假執行。
二、被告則以：
　㈠王碩駿確實為被告之子，原告與王碩駿相差17歲，被告從不
    知悉原告與王碩駿為男女交往關係，王碩駿近年長期在國外
    ，縱使回台住家裡的時間也不多，鮮少談及有積欠原告金錢
    之事，故被告完全不知道原告與王碩駿有債務糾紛。而被告
    於109年6月間接獲原告向板橋調委會申請之調解通知，因被
    告聯繫調委會人員，獲告知若認為聲請調解之內容不實，即
    可不出席調解，因此被告未出席該次調解。又原告所提之和
    解書，形式上看起來確與王碩駿之簽名筆跡相似，但內容提
    及之新北市○○區○○路00號17樓之不動產並非王碩駿所有，而
    是被告之配偶即訴外人王昇所有，是該和解書之內容可信度
    應有不足。而原告所提之板橋調委會之調解筆錄，雖有王碩
    駿願付原告277萬5,796元之調解內容，但被告並非調解事件
    之當事人，其內容縱屬真實，王碩駿既為成年人，自應承擔
    自己之債務，被告無為其償還債務之義務。另原告所提之郵
    局匯款單及松江路房屋建物謄本，並非被告提供，被告亦未
    與原告約定代王碩駿清償債務之合意，被告並無甘犯偽造郵
    局匯款單及不動產謄本刑責之理。又原告所提發信人電子郵
    件為「limeiliao4010000000il.com」信箱所發出之數封郵
    件，非被告寄給原告，該電子信箱並非被告所有，被告也從
    未使用過，而原告提出之切結書與承諾書亦均非被告所書立
    ，內容中之簽名、蓋章、按壓指印亦皆非被告所為，其中一
    份切結書中雖有記載被告出售松江路房屋，但被告係因房屋
    老舊管理不易而賣房屋，並非為清償債務而出售，且實際買
    受人為訴外人陳奕銘，並非切結書中所記載之劉素娥。是以
    原告所提之上揭文書均為影本，且皆模糊不清、又有多次翻
    印之情形，顯有人為加工變造之痕跡，被告均否認其形式上
    之真正，原告亦未能證明其為真正，故原告之主張，應屬無
    據等語，資為抗辯。
　㈡並聲明：⑴原告之訴駁回。⑵如受不利判決，願供擔保，請准
    宣告免為假執行。
三、本院之判斷：
　㈠按當事人主張有利於己之事實者，就其事實有舉證之責任，
    民事訴訟法第277 條前段定有明文。次按民事訴訟如係由原
    告主張權利者，應先由原告負舉證之責，若原告先不能舉證
    ，以證實自己主張之事實為真實，則被告就其抗辯事實即令
    不能舉證，或其所舉證據尚有疵累，亦應駁回原告之請求（
    最高法院17年上字第917號裁判意旨參照）。又按私文書應
    提出其原本。但僅因文書之效力或解釋有爭執者，得提出繕
    本或影本。私文書應由舉證人證其真正。但他造於其真正無
    爭執者，不在此限。民事訴訟法第352條第2項、第357條定
    有明文。　
　㈡本件原告主張被告於105年4月間曾多次以「limeiliao401000
    0000il.com」信箱寄送電子郵件予原告，表示願意協助並代
    王碩駿償還積欠原告之借款，並拍攝郵局匯款單表示已償還
    部分借款，更於106年間出具承諾書表示同意代王碩駿清償
    債務，並於107年間再度向原告表示願意協助並代替王碩駿
    償還欠款，聲稱已將其所有松江路房屋設定抵押權予原告，
    又告知原告準備將松江路房屋出售予劉素娥，將以買賣價金
    償還欠款予原告，另於107年3月11日出具切結書保證會代王
    碩駿償還共277萬5,796元之債務予原告等情，並提出多封自
    「limeiliao4010000000il.com」信箱寄發予原告之電子郵
    件、郵局匯款單、承諾書、松江路房屋建物謄本、切結書等
    件附卷可稽（以上均為影本，見本院卷第25至65、67、73至
    75、77、79、87頁），惟為被告所否認，且均否認前揭證據
    之真正（見本院卷第103頁），是依前開說明，自應先由原
    告就其主張被告曾向其表示願意為王碩駿償還積欠原告債務
    之事實，負舉證之責任，且被告既爭執原告所提上揭證物之
    形式真正，揆諸前開規定，原告即應先行證明該等文書之真
    正。
　㈢原告陳稱被告曾向其表示願意協助並代替王碩駿還款，並拍
    攝匯款單表示已償還部分借款，又出具松江路房屋之建物謄
    本給原告，並告知準備將該房屋售予劉素娥，嗣後出具承諾
    書表示同意代王碩駿清償債務，更出具切結書保證會代王碩
    駿償還積欠原告之借款等情，所提出之電子郵件、郵局匯款
    單、建物謄本、切結書及承諾書等證物（見本院卷第25至67
    、73至79、87頁），被告均已否認前揭證據之形式真正。查
    ，原告雖指稱前揭電子郵件信箱「limeiliao4010000000il.
    com」為被告所有，可由帳號後六碼數字為被告之生日即可
    知該信箱確為被告本人所使用之電子信箱云云，然前揭郵件
    信箱名稱中之數字縱與被告生日相同，但該數字亦非必然係
    生日日期，無從因此認定確為被告所有或使用，而原告亦未
    能舉證證明前揭郵局匯款單、建物謄本、切結書及承諾書皆
    係由被告所傳送或交付，又被告亦否認前揭切結書及承諾書
    上之簽名或蓋印或捺指印為其所為，原告就此亦均未另舉證
    以實其說，且前揭證據亦均為影本而無正本，復無其他證據
    證明下實難逕以認定為被告所為及傳送，原告復未提出其他
    足以證明之事證，自無從逕以原告所提之上開證據作為被告
    不利認定之依據。
　㈣從而，原告所提之上開證據，均經被告否認形式真正性，自
    應由原告負舉證證明之責，而原告既未能提出其他證據證明
    其等確為真正，則原告之主張，即難認有據。
四、綜上所述，原告依切結書之法律關係，請求被告應給付原告
    277萬5,796元，及其中18萬元自107年3月12日起、其中97萬
    5,796元自107年3月30日起，均至清償日止，按週年利率百
    分之5計算之利息，洵屬無據，應予駁回。又原告之訴既經
    駁回，其假執行之聲請即失所依據，應併予駁回。
五、本件事證已臻明確，兩造其餘攻擊防禦方法及證據，核與判
    決之結果不生影響，爰不一一論列，併此敘明。
六、訴訟費用負擔之依據：民事訴訟法第78條。
中　　華　　民　　國　　110 　年　　10　　月　　29　　日
                  民事第四庭    法　官　陳靜茹
以上正本係照原本作成。
如對本判決上訴，須於判決送達後20日內向本院提出上訴狀。如
委任律師提起上訴者，應一併繳納上訴審裁判費。
中　　華　　民　　國　　110 　年　　10　　月　　29　　日
                                書記官　蔡汶芯